臺灣高等法院刑事判決
108年度上訴字第3933號
上  訴  人  
即  被  告  林歆  



選任辯護人  張義閏律師
上列上訴人即被告因詐欺案件，不服臺灣桃園地方法院108年度
訴字第42號，中華民國108年9月12日第一審判決（起訴案號：臺
灣桃園地方檢察署107年度偵字第20734號，移送併辦案號：臺灣
臺北地方檢察署107年度偵字第25545號），提起上訴，暨臺灣臺
北地方檢察署移送併辦（案號：108年度偵字第7128號、第7129
號、第24615號），本院判決如下：
    主  文
原判決撤銷。
林歆幫助犯詐欺取財罪，處拘役伍拾伍日，如易科罰金，以新臺
幣壹仟元折算壹日。緩刑貳年。
扣案之蘋果廠牌玫瑰金行動電話壹支（含門號○○○○○○○○
○○號晶片卡壹枚）沒收。
    事  實
一、林歆於民國107年6月間，在網路上應徵工作，經真實姓名、
    年籍均不詳自稱「總司令家瑋」（下稱「家瑋」）之成年男
    子與其聯絡，依林歆之工作經驗及資歷，應知求職過程，絕
    無可能全然藉由網際網路以虛擬文字及互動方式進行，否則
    相關工作守則、職場管理及事業經營，勢將無法推展及維持
    ；再者，金融機構帳戶為個人信用之表徵，具有一身專屬性
    質，在金融機構開立帳戶並無特殊條件限制，任何人均可至
    不同金融機構申請開立多數帳戶使用，並無供擔保之價值，
    實務上並無提供帳戶資料作為借款條件或貸款擔保之慣例，
    是以不論係向金融機構或民間貸款業者辦理貸款，或有提供
    工作證明、財力證明等文件之可能，惟絕無提供金融帳戶提
    款卡予他人之可能。其明知所收取之資料文件內，有他人提
    供之帳戶資料及提款卡，可預見如將金融機構提款卡提供名
    義人以外之第三人使用，可能作為犯罪分子對他人實施詐欺
    取財並收取所得款項之工具，仍不違背其本意，基於幫助詐
    欺取財之不確定故意，仍應允「家瑋」之引介，依「家瑋」
    及另一名真實姓名年籍資料亦不詳之成年男子「陳泰翔」之
    指示，自107年6月11日至同年7月18日下午5時許之期間，分
    別於下列時間、地點，由「家瑋」、「陳泰翔」以電話及LI
    NE方式聯絡林歆後，林歆乃依指示前往各該地點，收取如下
    所示㈠至㈣所示之各該人之金融帳戶提款卡等資料，並將其中
    所收取之如下㈠至㈢所示之提款卡及帳戶等資料，依「家瑋」
    之指示，以全家便利商店大嘴鳥宅急便、空軍一號物流配送
    方式，寄交予「家瑋」所指示之人，供「家瑋」、「陳泰翔
    」等人所屬詐欺分子使用，約定林歆每月薪資新臺幣（下同
    ）2萬6千元，並可獲得車資補助。林歆因陸續轉寄下列㈠至㈢
    所示金融帳戶提款卡共計獲得車資補助4千元，其所為幫助
    詐欺犯行，分述如下：
(一)某自稱「阿瑋」之真實姓名年籍均不詳之成年男子於107年6
    月25日致電予張文鴻稱公司欲應徵司機1名，須交付金融帳
    戶存摺及提款卡以供調查信用，密碼須改為6個0等語，並約
    定於同年6月29日，在桃園市中壢區中壢火車站對面之肯德
    基面交予女助理。林歆遂於同年6月29日，依「家瑋」之指
    示前往，向張文鴻收取其所申辦之玉山商業銀行楊梅分行帳
    號0000000000000號帳戶之存摺封面影本及提款卡，再至全
    家便利商店以大嘴鳥宅急便將上開資料寄送到指定地點交予
    不詳姓名年籍之人，電話則係留林歆之手機號碼0000000000
    號等與事實顯不相符之資訊（因林歆並非收件人，卻留下自
    己為收件人之行動電話，下同），而某詐欺分子於取得張文
    鴻之上開玉山銀行帳戶提款卡後，即在PCHOME商店街網站上
    佯裝販賣明治奶粉，接續以LINE與郭盈妤聯絡，致郭盈妤陷
    於錯誤，誤信其確有交易之真意，乃下單訂購奶粉1箱，並
    於同年7月2日12時9分許，透過ATM自動櫃員機轉帳8千元至
    張文鴻上開玉山銀行帳戶內，卻未如期收到商品，始知受騙
    ，而所匯款帳遭詐欺分子持張文鴻之提款卡提領殆盡。
(二)某自稱「阿瑋」之真實姓名年籍均不詳之成年人於107年6月
    底以LINE通訊軟體向湯仕瑋稱若要應徵遊樂場司機，其工作
    內容為將客人籌碼換成現金，「阿瑋」每日會將5萬元的現
    金放在帳戶內，湯仕瑋應允後乃依約於桃園火車站旁之全家
    便利商店將履歷表、第一銀行帳號0000000000000號帳戶提
    款卡及身分證影本交予林歆，湯仕瑋另將提款卡之密碼以LI
    NE告知「阿瑋」，林歆則依「家瑋」之指示，於同日將湯仕
    瑋之上開資料全數在中壢交流道以空軍一號物流寄交予三重
    空軍一號，並填寫收件人為「三重吳先生」，電話則係留林
    歆之手機號碼0000000000號等與事實顯不相符之資訊，嗣實
    際上係由李娸收受。
(三)某自稱「阿瑋」之真實姓名年籍均不詳之成年人於107年7月
    2日以LINE通訊軟體向鄭凱仁稱若要應徵賭場櫃檯之工作，
    須提供履歷資料及金融卡供對方查證，鄭凱仁乃依約於107
    年7月4日下午2時至2時20分許，在新北市板橋區板橋火車站
    縣民大道側之大廳內，將兆豐國際商業銀行帳號0000000000
    0號帳戶、中華郵政股份有限公司帳號00000000000000號帳
    戶提款卡、存摺封面影本各2張、履歷表、駕照等資料交予
    林歆，鄭凱仁另將提款卡之密碼告知「阿瑋」；林歆乃依「
    家瑋」之指示於同日再至全家便利商店以大嘴鳥宅急便物流
    轉寄至收件地址「臺北市○○區○○街000巷00號0樓」、收件人
    為「陳誠業」，惟收件人電話則同留林歆之手機號碼000000
    0000號等與事實不相符合之資料，此外寄件資訊則填寫「吳
    家瑋，電話0000000000號，地址桃園市○○區○○路○段000號」
    ，實係由李娸收受；嗣於同年月6日該「阿瑋」之人以LINE
    向鄭凱仁謊稱該名助理發生車禍，不慎將上開帳戶資料遺失
    ，要求鄭凱仁補辦上開2帳戶之金融卡，鄭凱仁於辦妥後，
    於同年月13日下午3時10分許，將上開2帳戶之金融卡再次交
    予林歆，林歆於同日，再依「家瑋」指示，以全家便利商店
    大嘴鳥宅急便物流轉寄至收件地址「臺北市○○區○○路00巷0
    樓0樓」、收件人「蔡柏豪」，惟收件人電話則留林歆之手
    機號碼0000000000號等與事實不相符合之資訊，另寄件資訊
    則填寫如上之「吳家瑋」之內容。
(四)嗣該詐欺集團某真實姓名年籍不詳之成年男子於107年7月17
    日下午4時許，撥打電話予謝瀚興，佯稱公司欲應徵櫃臺人
    員1名，隨後再於同年月18日下午1時許，由自稱「陳泰翔」
    之詐欺集團成員與謝瀚興以「LINE」通訊軟體聯繫，要求其
    須備妥2本存摺、2張提款卡、國民身分證正反面影本，且須
    提前將帳戶餘額提領完竣及變更帳戶密碼為1234（謝瀚興已
    查覺有異，而未依約辦理），約定於同年18日晚間6時許，
    在址設桃園市○○區○○路000 號之「萊爾富便利商店」面交，
    謝瀚興依約到場後，將國泰世華銀行及華南銀行帳戶封面影
    本、2張提款卡及國民身分證正反面影本全部放置在一黃色
    信封袋內後交予受「陳泰翔」指示到場之林歆，適為埋伏之
    員警當場查獲逮捕，始查悉上情（扣得之黃色信封袋一個已
    發還予謝瀚興）。
二、案經謝瀚興訴由桃園市政府警察局楊梅分局報告臺灣桃園地
    方檢察署檢察官偵查起訴；郭盈妤訴由新北市政府警察局新
    店分局報告、臺北市政府警察局報告臺灣臺北地方檢察署檢
    察官移送併辦。
　　理  由
一、證據能力部分：
　　本件判決認定事實所引用之卷內供述及非供述證據（包含人
     證與文書證據、物證等證據），並無證據證明係公務員違
    背法定程序所取得，且經檢察官、上訴人即被告林歆（下稱
    被告）及其辯護人均表示就證據能力部分無意見，均無爭執
    證據能力（本院卷第133至135、177至180頁），經本院審酌
    該等證據資料製作時之情況，並無違法不當及證明力明顯過
    低之瑕疵，堪認作為證據應屬適當，俱有證據能力。
二、認定事實所憑之證據及理由：
(一)訊據被告固坦承事實所示之帳戶資料，均係依「家瑋」 或
    「陳泰翔」之指示由其向各該帳戶提供者收取得，再依「家
    瑋」之指示，以大嘴鳥或空軍一號宅急便寄送予他人，惟仍
    否認有幫助詐欺取財等犯行，辯稱：我是因原本的保險業務
    員工作沒有底薪，收入不穩定，上網找兼差的工作，自稱「
    家瑋」的打電話給我說有一個車貸助理的工作，互加LINE後
    ，我有傳基本的資料給他，但我沒有馬上去「家瑋」所傳的
    網站面試，都是透過LINE及電話聯絡，「家瑋」說1個月會
    有2萬6千元的薪水，我沒有拿到薪水，但有取得4千元的車
    資補助，我認為我從事的就是車貸助理的工作，我真是不知
    道我被詐騙集團利用，是事後才發現不對勁等語。辯護人則
    為被告辯稱：由被告與「家瑋」之LINE對話，均係求職內容
    之正常對話，完全看不出來被告得以知悉「家瑋」係從事詐
    欺之不法行為，且因被告社會經歷甚少，以被告寄送相關帳
    戶資料時，所留者均係被告本人之電話，亦可稽被告並無犯
    罪之意圖，始會留下自己的行動電話等語。
(二)本案被告依「家瑋」、「陳泰翔」等人之指示收取如事實欄
    ㈠~㈣所示帳戶資料後，將事實欄㈠~㈢所示之資料，各依照「
    家瑋」之指示，將帳戶資料寄送予指定之自然人等情，除據
    被告供承明確外（偵25545卷四第100、101頁，偵7129卷第6
    9至73頁、第397、398頁，偵20734卷第8頁背面至第9頁背面
    ），另經證人張文鴻、湯仕瑋、鄭凱仁、謝瀚興、郭盈妤、
    李娸等人證述明確（偵25545卷四第105至110頁，偵7129卷
    第81至84頁、第87至90頁、第75至77頁、第143至148頁，偵
    20734卷第16至17頁，偵25545卷一第57、59頁），並有證人
    張文鴻之指認犯嫌疑人紀錄表、證人郭盈妤與詐欺分子之LI
    NE對話紀錄、新北市政府警察局三峽分行吉埔派出所受理詐
    騙帳戶通報警示簡便格式表、圳頭派出所受理刑事案件報案
    三聯單、內政部警政署反詐騙案件紀錄表、桃園市政府警察
    局楊梅分局新屋分駐所搜索、扣押筆錄暨扣押物品目錄表、
    贓物認領保管單各1份在卷可查（偵25545卷四第111、112頁
    ，偵25545卷一第63、65、67、69、71、73頁，偵20734卷第
    20至22、24頁），復有被告提供手機內LINE通訊軟體內帳號
    「總司令(家瑋)」及「陳泰翔」與被告間之對話紀錄翻拍照
    片，經原審勘驗筆錄暨翻拍照片23張（原審卷第57、59至10
    3頁）附卷可稽。
(三)惟以本案被告應徵所謂「車貸助理」之方式及流程實異於常
    情，又被告對於實際承擔之工作內容為將收受之資料含他人
    之金融機構提款卡，透過宅配、物流轉寄予「家瑋」指示之
    不特定之自然人，實與「車貸助理」之一般業務流程互不相
    屬，並未相關，被告親身經歷、實際經手，已難諉為不知；
    再以被告既已得悉所轉寄之資料中，全然未見有與貸款相關
    之貸款申請書，反而存在貸款無關之金融帳戶提款卡，佐以
    提款卡實不具有得作為確認或證明申貸人之資力及還款能力
    之功能，誠屬眾所週知之事，被告仍對於其所稱半信半疑之
    工作內容，不加判斷完全遵照「家瑋」之指示轉寄予不同對
    象之自然人，凡此種種，已徵被告主觀上縱預見其所轉寄之
    提款卡將遭他人使用，並無違其本意：
 1、現今金融機構或民間單位信用貸款實務，除須提供個人之身
    分證明文件當面核對外，並應敘明及提出其個人之工作狀況
    、收入金額及相關之財力證明資料（如工作證明、扣繳憑單
    等），金融機構或民間單位透過徵信調查申請人之債信後，
    以評估是否放款以及放款額度，自無要求申貸人提供帳戶存
    摺及金融卡、密碼之必要，且倘若貸款人本身因年齡、資力
    或還款能力不良，已達金融機構或民間單位無法核貸或承擔
    風險之程度時，任何人均無法貸得款項；再因金融帳戶申辦
    之簡便，不論係金融單位甚或是民間借貸，均無以提供無相
    當資金存款之金融帳戶資料，做為審核貸款之慣例。是依一
    般人之社會生活經驗，借貸者若見他人不考量其是否具備簽
    訂契約之完全行為能力，且以其還款能力之相關資料作為判
    斷貸款與否之認定，亦不要求提供抵押或擔保品，反而要求
    借貸者交付與貸款無關之金融帳戶資料及密碼，衡情借貸者
    對於該等銀行帳戶可能供他人作為財產犯罪之不法目的使用
    ，當有合理之預期；經手或參與之人亦然。
 2、本案被告係透過LINE與「家瑋」聯繫，過程中被告僅於議妥
    薪資條件，針對其所承擔之車貸業務詳細處理流程，於犯後
    概稱不知、悉數不明，僅辯稱：我是抱著半信半疑的心態去
    做，沒有做過車貸助理，沒有想很多，也沒有想到只是收取
    資料轉寄，月薪何以有2萬6千元的問題等語（偵20734卷第9
    頁、偵7129卷第398頁），堪認被告對於車貸助理之工作雖
    不熟悉，然不僅未有相關職前訓練，且對於實際業務內容、
    職掌範圍全然不知，基此，可徵被告是在「家瑋」所稱「公
    司」之實際運作情狀並無實際之接觸及相當程度之了解下，
    即冒然承接工作，實在過於大意。本案被告縱辯以未曾從事
    車貸助理之工作，然依其資歷經驗，理應知悉為他人轉寄資
    料誠與車貸助理之工作渺無相涉，且以臺灣郵政、物流、宅
    配等業務之普及便利，若確有申貸者，則自行寄送申貸資料
    或親自送抵貸款公司即可，又何須徒增被告輾轉易手代為轉
    寄之無謂動作？被告既稱係從事車貸助理，卻於過程中全然
    無須審核文件內容，不必對貸款人進行徵信，僅負責轉寄資
    料，不僅可獲車資補償，復可取得月薪2萬6千元之報酬，實
    在悖於常情。
 3、被告嗣於執行職務之過程中，既自承其中一次有打開資料袋
    確認，目睹袋內資料為身分證、帳戶封面及提款卡等文件等
    語（偵20734卷第34頁，本院卷第65、66頁），足徵被告應
    已知悉受「家瑋」指示收寄之文件資料中全無貸款申請書或
    工作、財產等還款資力證明；復佐以被告自承曾向「家瑋」
    提出為何要收提款卡之質疑一情（偵20734卷第34頁），堪
    認係被告已心生懷疑而有以致之。更況，依被告於警詢及偵
    查中均自承：「家瑋」每次要我收取文件之後，用大嘴鳥貨
    運寄給他，收件人、地址每次都不一樣，但寄件人每次都是
    吳家瑋，收件人的電話每次都要我寫我的電話等語（偵2073
    4卷第33頁背面），是依被告實際參與及執行所稱「車貸助
    理」收寄資料之執行業務過程，必然知悉其本人為寄件人並
    非收件人，若執行之業務合法正當，自應如實填載其為寄件
    人，而非依「家瑋」指示填載不實之收件人電話於寄件資料
    ，被告明知轉寄他人提款卡已屬可議，況被告親自填寫之寄
    件資料明顯不實，卻仍未加警醒一昧遵照從未照面過且不知
    其究為何許人之「家瑋」指示，執意填載不實訊息，甘冒風
    險之舉措，甚為明確；矧諸被告轉寄之資料收件人均不同一
    ，各為自然人而非其於LINE資訊所見「裕融最優貸汽車貸款
    公司」（原審卷第60頁），一般稍有智識能力之人均可知事
    有蹊蹺，而被告自高中畢業即出社會工作至案發時已有5年
    之工作經驗，其間擔任過美容美髮、服務業，甚且於三商美
    邦公司擔任保險業務員之工作長達1年半之時間（本院卷第1
    82、183、186頁），實難想見被告對於上開種種疑點，有毫
    無所悉之可能。本案被告明知所收取之資料文件內，有他人
    提供之帳戶資料及提款卡，可預見如將金融機構帳戶資料提
    供名義人以外之第三人使用，可能作為犯罪分子對他人實施
    詐欺取財並收取所得款項之工具，仍不予防免，持續遵照指
    示辦理帳戶資料之轉寄，則其具有幫助詐欺取財之不確定故
    意，實屬無疑，已堪是認。
(四)原起訴書及移送併辦意旨固認被告係基於3人以上加重詐欺
    之犯意，對提供帳戶之張文鴻、湯仕瑋、鄭凱仁、謝瀚興施
    予詐術，使各該人等分別陷於錯誤而交付如事實欄㈠~㈣所示
    之金融帳戶提款卡等情，惟查：
 1、本案4位證人張文鴻、湯仕瑋、鄭凱仁、謝瀚興均係因求職
    與「家瑋」、「陳泰翔」等人聯繫，而其中證人張文鴻、湯
    仕瑋、鄭凱仁等3人提供金融機構之提款卡前，證人張文鴻
    依對方要求將提款卡密碼變更為6個0、證人湯仕瑋依約交付
    提款卡密碼、證人鄭凱仁以LINE語音電話告知對方密碼，至
    證人謝瀚興則係受指示須將密碼更改為1234，因覺查有異，
    故未依約辦理，業據證人張文鴻等人證述明確（偵25545卷
    四第106頁，偵7129卷第89頁、第76頁背面，偵20734卷第17
    頁），依本案證據資料顯示，證人張文鴻、湯仕瑋、鄭凱仁
    等之求職確實遭詐欺分子利用、引導而提供其應善盡保管控
    制之金融帳戶資料，依各該人等於案發時之107年間各為83
    年7月、83年11月、86年6月生之成年人，理應知悉求職無法
    藉提供提款卡以達徵信之可能，卻率爾提供金融機構提款卡
    ，並同時提供密碼或依對方指示變更密碼，致令「阿瑋」得
    輕易地如同其本人般有使用其等所提供提款卡之可能，不僅
    使自己受害，亦使得詐欺分子得利用以遂行詐取他人金錢財
    物，已然造成法秩序危險之提昇。再據上開證人張文鴻等人
    證述內容，誠堪認被告固經手轉寄證人張文鴻、湯仕瑋、鄭
    凱仁等語所提供之提款卡，惟針對提款卡之使用所不可或缺
    之「密碼」，並無證據證明係由被告指示證人張文鴻、湯仕
    瑋、鄭凱仁等3人變更、提供或受領，亦乏事證足認係由被
    告指示證人謝瀚興須變更為1234等情，實屬無疑。
 2、被告本案之參與介入行為，既無證據證明被告有經手張文鴻
    等人變更或收受密碼，亦無證據證明被告有參與勸誘張文鴻
    等人交付金融帳戶資料之過程，被告係遭「家瑋」、「陳泰
    翔」等人指示收取帳戶，並依「家瑋」指示轉寄帳戶予不特
    定人過程之參與，是認被告於整體犯罪之功能及效益，應如
    證人張文鴻、湯仕瑋、鄭凱仁等3人係受「阿瑋」之指示交
    付提供提款卡及密碼般，係發揮在帳戶提供者之一方，而非
    掌控整體詐欺犯罪之「家瑋」、「陳泰翔」之詐欺分子端。
    從而，被告向帳戶提供者收取並依指示寄送，復以提供自己
    之電話號碼為收件人之電話，誠如同帳戶提供者提供自己帳
    戶資料予詐欺分子使用般，在法律評價上，實難認被告有與
    詐欺分子共犯之犯意聯絡。
 3、又實務上認帳戶提供者，尤其是提供自己帳戶密碼與不相識
    之第三人使之得如本人般使用帳戶等行為，仍有構成幫助詐
    欺取財之相關案例，而非全然以詐欺被害人視之。依本案客
    觀事證仍存在上開帳戶提供者是否係「純粹被害人」而毫無
    爭議之情形；佐以被告就詐欺分子整體犯罪參與所產生作用
    之功能效果，依其客觀上須按「家瑋」、「陳泰翔」歷次之
    指示向帳戶提供者收取帳戶資料後須轉寄至臨時受指示之地
    點觀之，實非立於控制支配之地位，其參與行為所發揮之功
    能、效用係在帳戶提供者之一方，作為傳遞提款卡之角色。
    再依被告主觀上固認知其所轉寄之提款卡適足以令收件者得
    予利用，而在詐欺分子之整體犯罪過程中，施予助力，惟其
    終未經手須結合提款卡相互為用之「密碼」之提供及更改；
    實難認其主觀上有與「家瑋」、「陳泰翔」有共犯詐欺取財
    之犯意聯絡，客觀上就詐欺分子之整體施詐犯罪計畫，亦難
    認有主導性、決定性、關鍵性之地位，本案被告應論以幫助
    詐欺取財，始不致有過度評價之疑慮。再以被告接觸之指示
    者既為「家瑋」、「陳泰翔」2人，並無證據證明被告主觀
    上認知詐欺分子為3人以上之數，是本案被告應論以幫助詐
    欺取財而非幫助加重詐欺取財之犯行，附此敘明。
(五)本案被告固以求職遭利用為辯，且辯護人亦為被告辯稱：詐
    欺分子主動向被告詢及勞健保事宜，使被告降低戒心，且被
    告在寄送資料上留下自己手機號碼，可認被告並無詐欺或幫
    助詐欺等犯行云云，然查：
 1、人無非為更好的生活品質、提昇自我，而有在本業以外，另
    尋兼職工作以希冀取得較穩定的收入與報酬。惟在追求薪資
    的加增時，猶須遵守法秩序之維持與平衡，倘行為人之忽視
    過度輕率，令人有為求薪金而漠視違常、不加判斷而放棄原
    則，則自應就法秩序之破壞及社會生活風險之提高，負其法
    律責任。　　　　　　　　
 2、本案被告於謀職時，應對於此次工作機會之取得異於其以往
    之經驗有所覺知，故其自承係抱著半信半疑的態度執行「家
    瑋」、「陳泰翔」交辦的工作等語（偵20734卷第9頁），至
    於「家瑋」縱曾在LINE對話中詢問被告「你有需要勞健保嗎
    」一語（原審審訴卷第43頁）；然有無勞健保一情，從來就
    不是判斷行為是否涉及詐欺或其他財產犯罪之判準，而應依
    社會生活事實之行為究有無違反相關法律規範為斷；更況被
    告既未於過程中確認該「家瑋」實際上有無為其加勞健保，
    始為承接工作之前提要件，足稽被告於求職過程中，實非因
    有無勞健保而作為工作合法性之確保，則被告事後以「家瑋
    」曾詢其是否加勞健保一語，據為有利於己之辯詞，恐難遽
    採。
 3、至被告於轉寄含提款卡之資料時，於寄件資訊中之「收件人
    」，係按「家瑋」指示之他人姓名填寫，惟「收件人」電話
    卻寫自己之行動電話一情，誠堪認被告無視於此明顯與事實
    不相符且矛盾之異常之處，率爾徒憑「家瑋」號令行事，被
    告此舉不僅無益於被告本案之認定，反適足以認被告過於輕
    率，而被告之毫無警覺控制地依令行事，實難令人信其若預
    見本案證人張文鴻等人所提供之提款卡遭詐欺分子使用，有
    何違反其本意之端倪、跡象，是被告及辯護人就此為辯，亦
    難為有利於被告之認定。　　
(六)綜上，被告所辯之詞，無法逕採，本案事證明確，被告所犯
     幫助詐欺取財之犯行，洵堪認定。
三、論罪科刑：
(一)「家瑋」、「陳泰翔」等詐欺分子取得被告所轉寄證人張文
    鴻、湯仕瑋、鄭凱仁所提供之帳戶提款卡，其中再利用證人
    張文鴻依指示變更後之密碼，基於意圖為自己不法所有之犯
    意聯絡，向告訴人郭盈妤施用詐術並取得款項，所為係犯刑
    法第339條第1項之詐欺取財罪。被告轉寄證人張文鴻、湯仕
    瑋、鄭凱仁等3人提供之提款卡，另證人謝瀚興提供之資料
    則尚未寄出即為警查獲等行為，難與詐欺成員向告訴人施以
    欺罔之詐術行為同視，亦無證據證明被告在整體過程中之參
    與，對於法秩序之破壞或危害，較上開帳戶資料提供者更為
    嚴重，是以被告應係對於他人遂行之詐欺取財犯行，資以助
    力。是核被告所為，係犯刑法第30條第1項前段、刑法第339
    條第1項之幫助詐欺取財罪。
(二)被告以一幫助詐欺犯行，轉寄須結合密碼後始具有相當財產
    價值之證人張文鴻、湯仕瑋、鄭凱仁等之提款卡（證人張文
    鴻依「阿瑋」指示變更密碼，證人湯仕瑋、鄭凱仁則係自行
    提供密碼予「阿瑋」），另已得手尚未寄出之證人謝瀚興（
    證人謝瀚興未依「陳泰翔」之指示變更密碼）之提款卡資料
    ，各係以一幫助行為觸犯相同罪名，為想像競合犯，應依刑
    法第55條規定，分別論以一幫助詐欺取財罪。
(三)公訴意旨雖認被告所為係犯刑法第339條之4第2項、第1項第
    2款之加重詐欺取財未遂罪，然本案認被告所為係犯刑法第3
    0條、第339條第1項之幫助詐欺取財罪，已如前述（理由欄
    一㈣⒈⒉⒊），起訴書所載所犯法條，尚有未洽，惟起訴之基礎
    事實相同，且經本院當庭諭知變更後之法條（本院卷第175
    頁），實無礙於被告防禦權之行使，爰依刑事訴訟法第300
    條變更起訴法條。
(四)檢察官移送併案審理（即事實欄㈠~㈢）部分，分別與經起訴
    之事實欄㈣部分，有想像競合之裁判上一罪關係，均為起訴
    之效力所及，本院自應併予審理。 　　
(五)被告基於幫助詐欺之不確定故意，為構成要件以外之行為，
    為幫助犯，是依刑法第30條第2項規定，減輕其刑。 
四、撤銷原判決之理由及科刑審酌事項：
(一)原審以被告犯加重詐欺取財未遂罪，事證明確，予以論罪科
    刑，固屬卓見。惟查：
 1、本案被告所經手者為證人張文鴻等人提供之提款卡，各該提
    款卡須結合一定之「密碼」，對詐欺分子而言始得作為犯罪
    工具使用而具有某程度之財產價值，依被告參與之程度、涉
    案之經過觀之，被告對於「家瑋」等人是否掌握證人張文鴻
    等人之密碼一情，尚未可知；亦無證據證明其經手誘使證人
    張文鴻等人為提款卡之交付，所涉及財產犯罪價值之變動，
    復猶待「密碼」之掌握，始得盡其全功，是認被告既未主導
    、涉入「密碼」之獲取，其所參與之行為，固助益於詐欺分
    子之遂行，然對於法益侵害之危險，實在無法與帳戶及密碼
    提供者為相異之判斷，其惡性又不若詐欺分子般重大，則論
    以幫助詐欺取財罪，較不致有過度評價之虞，原審論以加重
    詐欺取財未遂罪，恐非無研求餘地。
 2、本案檢察官針對事實欄㈠（即臺北地檢107年度偵字第25545
    號，後併入臺北地檢108年度偵字第24615號）部分，以與起
    訴之事實欄㈣部分具有想像競合之裁判上一罪關係，於原審
    併案審理，本院就原起訴部分變更起訴法條後，仍認此併案
    部分之詐欺部分與原起訴之犯罪事實，具有裁判上一罪關係
    ，自應併予審理，原判決就併案之詐欺部分予以退併，尚非
    適法（該併案之所涉違反組織犯罪防制條例、違反洗錢防制
    法部分，仍予退併，詳述如後）。　　
 3、關於刑罰之量定，雖屬法院自由裁量之職權行使，而刑事審
    判之量刑，旨在實現刑罰權分配之正義，法院對科刑判決之
    被告量刑，自應符合罪刑相當原則，使罰當其罪，以契合人
    民之法律感情，則行為人犯後悔悟之程度，是否與被害人達
    成和解，及其後能否確實善後履行和解條件，以彌補被害人
    之損害，均攸關法院判決量刑之審酌，且基於「修復式司法
    」理念，國家亦有責權衡被告接受國家刑罰權之執行與確保
    被害人損害彌補之法益，務必使二者間在法理上力求衡平。
    經查，被告於本院審理期間業已與告訴人郭盈妤達成和解，
    如數賠償告訴人郭盈妤8千元等情，有本院和解筆錄可參（
    本院卷第147至149頁），足認被告犯後態度尚稱良好，原審
    未及審酌上情，而為刑罰之量定，尚有未合；另就沒收被告
    之犯罪所得部分，未及斟酌被告已於本院審理時實際賠償予
    告訴人郭盈妤之金額，亦有未洽。
 4、本案被告上訴後，仍以前詞否認犯行，不可採信，業經本院
    一一說明如前，惟原判決既有上開可議之處，自應由本院予
    以撤銷改判。
(二)爰審酌被告得以知悉所轉寄之提款卡將遭詐欺分子供做詐欺
    取財之工具，竟依「家瑋」之指示收取之帳戶資料轉寄交付
    予詐欺分子使用，致使此類犯罪手法層出不窮，已危害交易
    秩序與社會治安，惟其於本案發時22、23歲，年輕尚輕，涉
    案情節尚淺，責難性較小，僅取得車資補償，未實際取得報
    酬，幸犯後與告訴人郭盈妤和解，有和解筆錄1 份在卷足參
    （本院卷第147頁），另考量被告犯罪之動機、目的、手段
    ，兼衡其自陳高中畢業之教育程度、目前從事服務飾、無須
    扶養之家人及勉持之家庭經濟狀況（本院卷第186頁）等一
    切情狀，量處如主文所示之刑，併諭知易科罰金之折算標準
    ，以示懲儆。
(三)查被告前未曾受有期徒刑以上刑之宣告，有本院被告前案紀
    錄表1紙可參，素行良好，其一時思慮未周，致觸刑章，犯
    後與告訴人郭盈妤成立和解，已如前述，且告訴人表明願意
    原諒被告，給被告緩刑等語（本院卷第149頁）。是本院認
    被告經此偵審程序及罪刑之宣告後，當能知所警惕而無再犯
    之虞，應認對被告所宣告之刑，以暫不執行為適當，爰依刑
    法第74條第1項第1款規定，併予宣告緩刑2年，用勵自新。
五、沒收部份：
(一)扣案之蘋果廠牌玫瑰金行動電話壹支（含門號0000000000號
    晶片卡1枚），係被告所有，且供與「家瑋」、「陳泰翔」
    等人聯絡之工具，業據被告供述明確，爰依刑法第38條第2 
    項前段之規定宣告沒收之。
(二)被告自本案「家瑋」、「陳泰翔」等詐欺分子所領得之車馬
    費4千元，固屬其因本件犯罪取得之所得，惟被告於本院業
    與告訴人郭盈妤以8千元成立和解，且如數給付完畢，已詳
    如前述，此縱未必合於修正後刑法第38條之1第5項「實際合
    法發還被害人」之要件，然仍與實際發還被害人具同一效果
    ，甚且賠付金額已然逾越其所取得之犯罪所得，故認若再予
    宣告沒收，將有過苛之虞，是參酌修正後刑法第38條之1第5
    項所揭示「優先保障被害人因犯罪所生之求償權」之意旨，
    暨同法第38條之2第2項避免過苛之立法精神，本院認就被告
    所得之4千元之犯罪所得部分，亦無再宣告沒收或追徵犯罪
    不法利得之必要，併此敘明。
(三)至於扣案被告所申辦之台新銀行存摺1本，被告固自承為其
    所有，之前做三商美邦人壽公司匯款用的帳戶等語（原審卷
    第140頁），被告雖表示本案4千元車買費亦匯入該帳戶，本
    院審酌該台新銀行金融帳戶並非專供本案犯所使用，係被告
    日常工作所使用之帳戶，與本案無直接實質關聯，爰不予宣
    告沒收，併予敘明。
六、退併辦部分：
(一)按案件起訴後，檢察官認與起訴部分具有實質上或裁判上一
    罪關係之他部事實，而函請法院併案審理，此項公函非屬訴
    訟上之請求，目的僅在促使法院注意而已。法院如認兩案具
    有實質上或裁判上一罪關係而併同審判，固係審判不可分法
    則之適用所使然。然如移送併辦部分不成立犯罪，或與起訴
    部分無實質上或裁判上一罪關係，則因檢察官對移送併案審
    理部分並未為訴訟上之請求（即依法提起公訴），法院自不
    得對移送併案審理部分予以判決，而應將該移送併辦部分退
    回原檢察官另為適法之處理（最高法院108年度台非字第2  
    號、99年度台上字第1954號判決意旨意旨參照）。
(二)臺灣臺北地方檢察署檢察官以108年度偵字第7128號、第712
    9號、第24615號併辦意旨書移送被告林歆所犯如事實欄㈠~㈢
    所示犯行至本院併辦，移送併辦意旨認被告所為，除涉犯加
    重詐欺罪外，另有違反組織犯罪防制條例第3條第1項後段之
    參與犯罪組織、及違反洗錢防制法第2條第1款、第2款，而
    應依同法第14條第1項處罰之洗錢罪嫌，且請求依組織犯罪
    防制條例之規定對被告宣告強制工作等語，因認此部分與起
    訴書所載被告林歆前揭詐欺犯行，有想像競合犯之裁判上一
    罪關係，為法律上同一案件，應為起訴效力所及，故移送本
    院併案審理等語。
(三)惟查：
 1、107年1月3日修正之組織犯罪防制條例第2項第1項規定：「
    本條例所稱犯罪組織，指三人以上，以實施強暴、脅迫、詐
    術、恐嚇為手段或最重本刑逾5年有期徒刑之刑之罪，所組
    成具有持續性『或』牟利性之有結構性組織。」依107年1 月3
    日修正公布之組織犯罪防制條例所規定之犯罪組織，為「三
    人以上，以實施強暴、脅迫、詐術、恐嚇為手段或最重本刑
    逾5年有期徒刑之刑之罪，所組成具有持續性『或』牟利性之
    有結構性組織」，即構成犯罪組織。
 2、被告雖經「家瑋」、「陳泰翔」指派前往現場，向證人張文
    鴻等人收取金融帳戶之提款卡等資料，而為本案幫助詐欺之
    犯行，已詳如前述。惟被告未曾參與詐欺犯行，係因求職而
    遭「家瑋」、「陳泰翔」主導利用，於知悉所轉寄者為金融
    帳戶提款卡之後，復又於寄件資料上填載不實資訊一情，固
    難謂其全然不知情，然其所參與者究非核心事項，亦無證據
    顯示其與「家瑋」、「陳泰翔」等人共謀籌劃整體犯罪歷程
    或就詐欺分子之詐騙手法、金額若干等情，主觀上已難認被
    告有參與組織犯罪防制條例所稱犯罪組織之犯意，自非得遽
    以參與犯罪組織之罪名相繩。 　
(四)又查：
 1、洗錢防制法之立法目的，依同法第1條之規定，係在防制洗
    錢，打擊犯罪。申言之，即在於防範與制止特定犯罪所得藉
    由金融機構帳戶或正常交易管道等洗錢行為，使其形式上轉
    換成為合法來源，而掩飾或切斷犯罪所得來源與犯罪之關聯
    性以躲避查緝。是洗錢防制法第2條第2款之洗錢行為，除有
    掩飾或隱匿特定犯罪所得之本質、來源、去向、所在、所有
    權、處分權或其他權益之行為外，仍須有旨在避免追訴、處
    罰而為上述行為之犯意，始克相當。而修正理由縱認提供帳
    戶以掩飾不法所得之去向，屬洗錢行為之態樣，然交付帳戶
    供他人使用，使他人藉以取得犯罪所得之情形，是否當然即
    屬掩飾不法所得之去向，而可構成洗錢行為，似有可疑，必
    須係行為人主觀上就其行為係在掩飾或隱匿特定犯罪之不法
    所得有所認知，始該當洗錢罪行，不可一概而論。
 2、實務上，人頭帳戶提供者或助益於人頭帳戶提供使用之人，
    多半係基於僥倖、輕忽心態，始遭詐欺分子利用、指引而參
    與其中；人頭帳戶提供者之案例類型中，多半尚無積極且充
    分之證據證明提供帳戶或助益於帳戶資料提供者，有進一步
    使詐欺成員得藉其帳戶掩飾、隱匿贓款之去向、所在，以保
    有贓款之犯意，自難遽以洗錢罪相繩。
 3、依本案卷證資料所示，轉寄提供系爭提款卡之被告，縱可預
    見詐欺分子持用系爭提款卡，可能用作詐欺取財犯行中指示
    被害人匯款之工具，然被告並未同時接觸須與提款卡結合為
    用之「密碼」；且以被告與詐欺分子僅有短暫接觸，素昧平
    生、相識甚淺，其轉寄系爭帳戶提款卡予詐欺分子，乃因求
    職，基於輕忽之心態而為，其一昧聽從指示，怠於判斷節制
    ，固為法所不許，然依被告與詐欺成員互動聯絡之梗概及全
    部犯行之過程觀之，其並無獲取高額報酬、享有明顯利得或
    分贓之誘引；參以被告既在寄件資料上遺留自己平日使用之
    行動電話號碼，勢將輕易遭檢警人員查獲之情況下，其主觀
    上有無損己利他，即確有自甘揭露出名以掩飾詐欺分子遂行
    取贓令其安然保贓，或使詐欺成員得隱匿在所轉寄之人頭帳
    戶之保護傘下之洗錢犯意，已非無疑。是難認被告所為與洗
    錢防制法第14條第1項洗錢罪之構成要件相符，自無法以該
    罪相繩。
(五)檢察官針對被告所涉違反組織犯罪防制條例、洗錢防制法等
    併案部分不能成立犯罪，難認與本案有罪部分具有裁判上一
    罪關係，本院無從併予審究，應退回由原檢察官另行偵查後
    而為適法之處理。
據上論斷，應依刑事訴訟法第369條第1項前段、第364條、第299
條第1項前段、第300條，刑法第30條、第339條第1項、第55條、
第41條第1項前段、第74條第1項第1款、第38條第2項前段，刑法
施行法第1條之1第1項，判決如主文。
本案經檢察官李堯樺提起公訴、檢察官顏伯融、林希鴻移送併辦
、檢察官蔡顯鑫到庭執行職務。
中　　華　　民　　國　　109 　年　　4 　　月　　16　　日
                  刑事第三庭    審判長法  官  張惠立
                                      法  官  張江澤
                                      法  官  劉兆菊
以上正本證明與原本無異。
檢察官如不服本判決，應於收受送達後20日內向本院提出上訴書
狀，其未敘述上訴之理由者並得於提起上訴後20日內向本院補提
理由書（均須按他造當事人之人數附繕本）「切勿逕送上級法院
」。
被告不得上訴。
                                      書記官  陳佳微
中　　華　　民　　國　　109 　年　　4 　　月　　16　　日
附錄：本案論罪科刑法條全文　　　　　　　　　　　　　　　
中華民國刑法第339條
意圖為自己或第三人不法之所有，以詐術使人將本人或第三人之
物交付者，處5年以下有期徒刑、拘役或科或併科50萬元以下罰
金。
以前項方法得財產上不法之利益或使第三人得之者，亦同。
前二項之未遂犯罰之。